【裁判字號】    89,訴,185
【裁判日期】    890718
【裁判案由】    偽造文書等
【裁判全文】
臺灣新竹地方法院刑事判決                          八十九年度訴字第一八五號
    公  訴  人  臺灣新竹地方法院檢察署檢察官
    被      告  甲○○
                乙○○
右列被告因偽造文書等案件，經檢察官提起公訴（八十八年度偵字第六０八二號），
本院判決如左：
    主  文
甲○○共同行使偽造私文書，足以生損害於他人，處有期徒刑拾月，緩刑參年。偽造
之通鎮企業有限公司員工在職證明書、八十六年度各類所得扣繳暨免扣繳憑單各一紙
均沒收。
乙○○共同行使偽造公文書，足以生損害於公眾及他人，處有期徒刑壹年貳月，緩刑
肆年。偽造之通鎮有限公司員工在職證明書、通鎮企業有限公司八十六年度各類所得
扣繳暨免扣繳憑單、綜合所得稅各類所得資料查詢表、勞工保險局製發之勞工保險卡
各一紙，均沒收。
    事  實
一、甲○○從事五金行工作，明知並未在通鎮企業有限公司（下稱通鎮公司）上班，
    為順利向金融機構貸得款項，經由報上廣告與一何姓不詳年籍之成年男子，共同
    基於偽造文書及行使偽造文書之犯意聯絡，由甲○○於民國八十七年八月初提供
    個人基本年籍資料予該何姓男子，而由該男子在不詳地點，以偽造通鎮公司及負
    責人王進木印章、印文之方法，進而偽造通鎮公司八十七年八月十二日所發，甲
    ○○在該公司任職之員工在職證明書，及以打字之方法偽造甲○○在通鎮公司八
    十六年度各類所得扣繳暨免扣繳憑單等私文書，於新竹市中興百貨附近將前述偽
    造之資料交予甲○○，並於八十七年八月十八日，由該男子與甲○○持上開偽造
    之資料前往萬通商業銀行新竹分行（下稱萬通銀行），由甲○○填具萬通銀行「
    萬事通免保小額信用貸款申請書兼徵信」相關資料，向該銀行申請貸款，而共同
    行使上開偽造之私文書，並於同月下旬順利貸得新臺幣（下同）十六萬元，隨即
    甲○○交付近三萬元之代價於該男子，致生損害於通鎮公司及萬通銀行對於徵信
    貸款人信用之正確性。
二、乙○○從事計程車工作，明知並未在通鎮公司上班，為順利向金融機構貸得款項
    ，經由報上廣告與一何姓不詳年籍之成年男子，共同基於偽造文書及行使偽造文
    書之犯意聯絡，由乙○○於八十七年十一、二月間提供個人基本年籍資料予該何
    姓男子，而由該男子在不詳地點，以偽造財政部臺灣省北區國稅局新竹市分局納
    稅證明章、通鎮公司及負責人王進木印章、印文之方法，進而偽造通鎮公司八十
    八年一月七日所發乙○○在該公司任職之員工在職證明書，及以打字之方法偽造
    通鎮公司綜合所得稅各類所得資料查詢表、個人薪資條、八十六年度各類所得扣
    繳暨免扣繳憑單等私文書，及勞工保險局（下稱勞保局）製發之勞工保險卡公文
    書，於新竹市中興百貨、火車站附近將前述偽造之資料交予乙○○，而乙○○並
    交付近二萬元之代價於該男子，並於八十八年間，由乙○○持上開偽造之資料前
    往亞太商業銀行新竹分行（下稱亞太銀行），由乙○○填具亞太銀行「免保及小
    額信用貸款申請書」相關資料，向該銀行申請貸款，而共同行使上開偽造之公、
    私文書，因該銀行徵信人員於審核申請資料發覺資料有異始查悉上情，而未貸得
    款項，致生損害於通鎮公司及勞保局。
二、案經法務部調查局新竹市調查站報請臺灣新竹地方法院檢察署檢察官偵查起訴。
    理  由
一、訊據被告甲○○、乙○○對於右揭犯罪事實坦承不諱，核與被害人通鎮公司負責
    人王進木於警訊及偵查中指訴之情節相符，並經證人即萬通銀行審核甲○○貸款
    資料之職員連震雄於偵查中供證屬實，且有偽造之甲○○、乙○○之通鎮公司員
    工在職證明書、八十六年度各類所得扣繳暨免扣繳憑單影本各一紙，偽造之乙○
    ○之通鎮公司綜合所得稅各類所得資料查詢表、個人薪資條影本各一紙等私文書
    ，及勞工保險局製發之勞工保險卡影本一紙公文書，萬通銀行「萬事通免保小額
    信用貸款申請書兼徵信」、亞太銀行「免保及小額信用貸款申請書」各一紙在卷
    可資佐證，本案事證明確，被告犯行洵堪認定。本件事證明確，被告犯行堪以認
    定，應依法論科。
二、核被告甲○○所為，係犯刑法第二百十六條、第二百十條之行使偽造私文書罪。
    偽造私文書時所為之偽造印章及印文之行為，為偽造私文書之部分行為，不另論
    罪。偽造私文書之低度行為應為行使偽造私文書之高度行為吸收，亦不另論罪。
    被告與不詳年籍之成年男子所犯偽造私文書部分，有犯意聯絡及行為分擔，為共
    同正犯。被告乙○○所為，係犯刑法第二百十六條、第二百十條、第二百十一條
    之行使偽造公、私文書罪。偽造私文書時所為之偽造印章及印文之行為，為偽造
    私文書之部分行為，不另論罪。偽造公、私文書之低度行為應為行使偽造公、私
    文書之高度行為吸收，亦不另論罪。被告與不詳年籍之成年男子所犯偽造公、私
    文書部分，有犯意聯絡及行為分擔，為共同正犯，被告以一行為觸犯行使偽造公
    文書及行使偽造私文書等罪名，為想像競合犯，依刑法第五十五條之規定，應從
    較重之行使偽造公文書罪處斷。爰審酌被告甲○○、乙○○之品行、犯罪之動機
    、目的、手段、被害人通鎮公司、萬通銀行所損害程度及被告犯罪後坦承犯行之
    態度等一切情狀，分別量處如主文所示之刑。末查被告等未曾受有期徒刑以刑之
    宣告，有臺灣高等法院被告全國前案紀錄表二紙附卷可按，因一時貪慾圖便，短
    於思慮，致觸犯本案犯行，且被告等有正當職業，經此刑之教訓，當知所警愓，
    而無再犯之虞，本院認為前開對渠等宣告之刑，以暫不執行為適當，爰分別對被
    告甲○○、乙○○宣告如主文所示之緩刑，以啟自新。另偽造甲○○在通鎮公司
    任職之員工在職證明書、八十六年度各類所得扣繳暨免扣繳憑單各一紙，係供犯
    罪所用之物且為被告甲○○所有，業經被告甲○○供明在卷可按；偽造之乙○○
    在通鎮公司任職之員工在職證明書、八十六年度各類所得扣繳暨免扣繳憑單、綜
    合所得稅各類所得資料查詢表及勞工保險局製發之勞工保險卡各一紙，係供犯罪
    所用之物且為被告乙○○所有，亦經被告乙○○供稱屬實，爰均依刑法第三十八
    條第一項第二款之規定，併予宣告沒收。公訴意旨另以被告等尚涉有詐欺罪嫌云
    云，惟查被告甲○○於貸得款項後，持續繳還本金利息之事實，業據證人即萬通
    銀行職員連震雄於偵查中供證屬實，足認被告甲○○主觀上並無為自己或他人不
    法所有之意圖，而被告乙○○亦無證據證明其主觀上有何為自己或他人不法所有
    之意圖，此部分不能證明被告等犯罪，此外，復查無其他積極證據足資認定被告
    等有詐欺之犯行，原應為無罪之諭知，惟公訴意旨認此部分與前開有罪部分有裁
    判上一罪之牽連關係，爰不另為無罪之諭知，附此敘明。
據上論斷，應依刑事訴訟法第二百九十九條第一項前段，刑法第二十八條、第二百十
六條、第二百十條、第二百十一條、第五十五條、第七十四條第一款、第三十八條第
一項第二款，判決如主文。
本案經檢察官羅雪梅到庭執行職務。
中      華      民      國    八十九    年      七    月     十八     日
                                    臺灣新竹地方法院刑事第一庭
                                        審判長  法  官  賴  淑  敏
                                                法  官  王  銘  勇
                                                法  官  馮  俊  郎
右正本證明與原本無異。
如不服本判決，應於判決送達後十日內向本院提出上訴狀( 應附繕本 )，上訴於
臺灣高等法院。
                                                書記官  謝  國  聖
中      華      民      國    八十九    年      七      月     十八     日
附錄本件論罪科刑法條：
刑法第二百十六條：
行使第二百十條至第二百十五條之文書者，依偽造、變造文書或登載不實事項或使登
載不實事項之規定處斷。
刑法第二百十條
偽造、變造私文書，足以生損害於公眾或他人者，處五年以下有期徒刑。
刑法第二百十一條
偽造、變造公文書，足以生損害於公眾或他人者，處一年以上七年以下有期徒刑。


司法院資訊處製作；財團法人民間司法改革基金會備份。
